【裁判字號】    99,易,2356
【裁判日期】    991012
【裁判案由】    詐欺
【裁判全文】
臺灣臺中地方法院刑事判決              99年度易字第2356號
公  訴  人  臺灣臺中地方法院檢察署檢察官
被      告  丙○○
上列被告因詐欺案件，經檢察官提起公訴（99年度偵字第11980
號），被告於準備程序中就被訴事實為有罪之陳述，經告知簡式
審判程序之旨，並聽取公訴人、被告之意見後，由本院合議庭裁
定由受命法官獨任進行簡式審判程序，判決如下：
    主    文
丙○○犯幫助詐欺取財罪，處有期徒刑肆月，如易科罰金，以新
臺幣壹仟元折算壹日。
    犯罪事實
一、丙○○依其為高職學歷成年人之知識、經驗，明知如將個人
    之金融機構帳戶交付予真實姓名年籍不詳之人使用，能預見
    該他人有可能以所取得金融機關帳戶遂行財產上犯罪之目的
    ，竟仍基於縱若取得其金融機關帳戶之人，自行或轉交他人
    用以實施詐欺取財等財產性犯罪，供作財產犯罪被害人匯款
    帳戶之用，仍不違背其本意之幫助使用其帳戶者向他人為財
    產性犯罪之不確定故意，於民國99年3月15日幾日後某時，
    在臺中縣潭子加工區附近之超商，約定以新臺幣（下同）6,
    000元之代價（惟實際得款3,000元），將其所有之中國信託
    商業銀行股份有限公司桃園分行（下稱中信桃園分行）帳號
    為000000000000號帳戶、臺灣中小企業銀行豐原分行（下稱
    臺企豐原分行）帳號為00000000000號帳戶之提款卡及密碼
    等資料，交付予真實姓名年籍不詳自稱「陳俊明」之某成年
    男子，而實際得款3,000元。嗣該成年人取得上開提款卡及
    密碼後，即與其他詐騙集團成員共同基於意圖為自己不法所
    有之犯意聯絡，分別為下列詐欺取財犯行：
  (一)前開詐騙集團成員中之真實姓名年籍不詳之某成年人，於99
    年3月29日晚間8時25分許起，陸續撥打甲○○之電話，向甲○○訛稱為富邦MOMO台廠商，並表示甲○○前於網路所購買
    之物品，因網路購物結帳錯誤，變成分期付款，要求甲○○
    須至自動櫃員機前依其指示操作取消分期付款，以此方式使
    甲○○因而陷於錯誤，依詐騙集團成員之指示，於99年3月
    29日晚間9時許，在高雄縣大寮鄉中興郵局操作自動櫃員機
    ，分別匯款29,989元、12,886元，合計42,875元至丙○○所
    有上開中信桃園分行帳戶，並遭提領。
  (二)前開詐騙集團成員中之真實姓名年籍不詳之某成年女子，於
    99年3月29日晚間11時許，撥打丁○○留於網路援交留言版
    之行動電話，向丁○○詐稱其為援交女子，約定援交交易金
    額為3,000元，並須至桃園縣桃園市桃園國小碰面，待丁○○依約於同日晚間11時30分許前往該桃園國小前，詐騙集團
    成員中之另名真實姓名年籍不詳之某成年男子復撥打丁○○
    之行動電話，謊稱其係該援交女子之老闆，要求丁○○至自
    動櫃員機前轉帳29,979元以確認其非警察，以此方式使丁○○因而陷於錯誤，依詐騙集團成員之指示，於翌日（30日）
    凌晨0時33分許，在桃園縣桃園市○○路○段51號之桃園成功
    郵局操作自動櫃員機，匯款29,979元至丙○○上開臺企豐原
    分行帳戶，並遭提領。嗣因甲○○及丁○○發覺受騙，分別
    報警，始循線查獲上情。
二、案經甲○○、丁○○訴由臺中縣警察局豐原分局報告臺灣臺
    中地方法院檢察署檢察官偵查起訴。
    理    由
一、本案被告丙○○所犯係死刑、無期徒刑、最輕本刑為3年以
    上有期徒刑以外之罪，被告於準備程序中就被訴事實為有罪
    之陳述，經告知簡式審判程序之旨，並聽取公訴人及被告之
    意見後，本院合議庭認為適宜而依刑事訴訟法第273條之1第
    1 項規定，裁定由受命法官獨任進行簡式審判程序，且依同
    法第273條之2、第159條第2項之規定，不適用傳聞法則有關
    限制證據能力之相關規定，合先敘明。
二、上揭犯罪事實，業據被告於本院準備程序及審理時坦承不諱
    ，核與證人即告訴人甲○○、丁○○於警詢中所證述之情節
    相符，並有郵政自動櫃員機交易明細表3張、中國信託商業
    銀行股份有限公司及臺灣中小企業銀行豐原分行函所附之被
    告上揭帳戶之開戶資料、交易明細資料、財團法人金融聯合
    徵信中心通報案件紀錄資訊各1份附卷可稽，是被告所有之
    上開中信桃園分行及臺企豐原分行帳戶，確為詐騙集團成員
    作為實施詐欺告訴人甲○○、丁○○犯行之用一節，足堪認
    定。
三、按刑法上之故意，分直接故意（確定故意）與間接故意（不
    確定故意），「行為人對於構成犯罪之事實，明知並有意使
    其發生者」為直接故意，「行為人對於構成犯罪之事實，預
    見其發生而其發生並不違背其本意者」為間接故意。查有關
    存摺、印章、提款卡、密碼亦係存提款項所必要之物，屬個
    人交易理財重要之物品，且利用人頭帳戶轉帳詐欺之案件，
    近年來報章新聞多所披露，復經政府多方宣導，一般民眾對
    此種利用人頭帳戶之犯案手法，自應知悉而有所預見。被告
    為高職學歷，業據被告於偵查中供承在卷，於行為時為滿22
    歲之成年人，可認有相當之社會生活經驗，是其約定以6,00
    0元之代價，將上開2帳戶之提款卡、密碼出售予真實姓名不
    詳之成年人，雖事後實際僅獲得3,000元，然被告對於該人
    收取其上開2帳戶之提款卡及密碼後，可能利用其該帳戶實
    施詐欺取犯行應可預見，而被告仍為交付而容認他人使用其
    帳戶，則被告提供上開帳戶資料時，有幫助他人犯詐欺取財
    罪之不確定故意，亦堪認定。據此，足見被告之自白確與事
    實相符，自可採為論罪科刑之依據。從而，本件事證已臻明
    確，被告犯行洵堪認定，應予依法論科。
四、按刑法上之幫助犯，係對於犯罪與正犯有共同之認識，而以
    幫助之意思，對於正犯資以助力，而未參與實施犯罪之行為
    者而言（最高法院75年度臺上字第1509號、88年度臺上字第
    1270號判決意旨可資參照）。是以，如未參與實施犯罪構成
    要件之行為，且係出於幫助之意思提供助力，即屬幫助犯，
    而非共同正犯。查本件被告依卷內積極證據資料顯示，僅提
    供其所有之上開中信桃園分行及臺企豐原分行帳戶之提款卡
    及密碼予一名真實姓名年籍不詳自稱「陳俊明」之成年男子
    ，嗣應係另由不明詐欺集團成員對告訴人甲○○、丁○○實
    行詐騙行為，致使其等陷於錯誤，因而分別匯款至被告之上
    開2帳戶內。被告既以幫助他人犯罪之意思而參與犯罪構成
    要件以外之行為，是核被告所為，係犯刑法第30條第1項前
    段、第339條第1項之幫助詐欺取財罪。被告幫助他人遂行詐
    欺取財犯行，為幫助犯，爰依刑法第30條第2項之規定，按
    正犯之刑減輕其刑。又被告以一行為，同時提供其所有之上
    開中信桃園分行及臺企豐原分行帳戶之提款卡及密碼等資料
    ，幫助詐騙集團成員詐欺告訴人甲○○、丁○○，使其等交
    付財物，而侵害不同被害人之財產法益，係一行為觸犯數罪
    ，為同種想像競合犯，應依刑法第55條之規定，從同一之幫
    助詐欺取財罪處斷。爰審酌被告雖未實際參與詐欺取財犯行
    ，但其提供提款卡及密碼供不法犯罪集團使用，造成執法機
    關不易查緝犯罪行為人，嚴重危害社會治安，助長社會犯罪
    風氣，更造成被害人求償上之困難，且未能與告訴人甲○○
    、丁○○達成和解，賠償其等之損失；惟念被告前無前案紀
    錄，此有臺灣高等法院被告前案紀錄表1份在卷可參，素行
    尚佳，暨其犯後終能坦認犯行，態度堪稱良好及公訴人具體
    求刑有期徒刑4月亦屬適當等一切情狀，量處如主文所示之
    刑，並諭知易科罰金之折算標準，以示懲儆。
據上論斷，應依刑事訴訟法第273條之1第1項、第299條第1項前
段，刑法第339條第1項、第30條第1項前段、第2項、第55條、第
41條第1項前段，刑法施行法第1條之1第1項、第2項前段，判決
如主文。
本案經檢察官乙○○到庭執行職務。
中    華    民    國    99    年    10    月    12    日
                  刑事第三庭    法  官  黃麗玲
以上正本證明與原本無異。
如不服本判決應於收受判決後10日內向本院提出上訴書狀，並應
敘述具體理由；其未敘述上訴理由者，應於上訴期間屆滿後20日
內向本院補提理由書（均須按他造當事人之人數附繕本）「切勿
逕送上級法院」。
中    華    民    國    99    年    10    月    12    日
                                書記官  黃毅皓
附錄論罪科刑法條：
中華民國刑法第339條
意圖為自己或第三人不法之所有，以詐術使人將本人或第三人之
物交付者，處 5 年以下有期徒刑、拘役或科或併科 1 千元以下
罰金。
以前項方法得財產上不法之利益或使第三人得之者，亦同。
前二項之未遂犯罰之。

司法院資訊處製作；財團法人民間司法改革基金會備份。
